臺灣高等法院刑事裁定
110年度抗字第1200號
抗  告  人
即受 刑 人  黃松年




上列抗告人因違反毒品危害防制條例等案件，不服臺灣新北地方
法院中華民國110年6月8日駁回聲明異議裁定（110年度聲字第15
44號），提起抗告，本院裁定如下：
    主  文
原裁定撤銷。
聲明異議駁回。
    理  由
一、聲明異議意旨略以：抗告人即受刑人黃松年（下稱抗告人）
　　雖因違反毒品危害防制條例案件，經原審法院以109年度審
    訴字第97號判處有期徒刑9月，並於民國109年4月8日確定，
    而遭撤銷假釋，然本案是新舊法實施緩衝期所判之罪，適用
    修正前毒品危害防制條例第20條第3項之規定，而抗告人確
    因此遭撤銷假釋，為此，請考量大法官釋字第796號微罪免
    撤之恩典，不撤銷假釋，爰依法就現執行撤銷假釋殘刑一事
    （執行案號：臺灣新北地方檢察署109年執更緝癸字第437號
    ）聲明異議等語。
二、原裁定意旨略以：抗告人前因違反毒品危害防制條例等案件
    ，經判處應執行有期徒刑8年10月、3年確定，2案接續執行
    ，於106年6月23日因縮短刑期假釋出監，嗣抗告人於假釋期
    間之108年7月28日，再犯施用第一、二級毒品罪，經原審法
    院於109年3月5日以109年度審訴字第97號判處有期徒刑9月
    ，並於109年4月8日確定等情，有本院被告前案紀錄表及原
    審法院前開確定之裁判各1份附卷可稽。雖其後毒品危害防
    制條例第20條於109年1月15日修正公布，並於同年7月15日
    生效施行，惟抗告人再犯之施用毒品罪，係修正施行前已確
    定案件，依該條例修正後第35條之1第3款規定，並無適用修
    正後規定之餘地，且抗告人此部分施用毒品罪，經判決有期
    徒刑9月確定，並非大法官釋字第796號所稱「緩刑或6月以
    下有期徒刑之宣告」之情形，自非該號大法官解釋宣告違憲
    之範疇。是以，法務部以抗告人於假釋期間故意更犯施用毒
    品罪，經法院判處有期徒刑確定，依刑法第78條第1項規定
    撤銷受刑人假釋，臺灣新北地方檢察署檢察官再依法務部撤
    銷之假釋處分，於受刑人緝獲到案後，核發109年執更緝癸
    字第437號執行指揮書，執行未執行完畢之殘刑3年2月30日
    （期間自109年8月16日至112年11月14日止），並接續執行
    抗告人上開有期徒刑9月（執行至113年8月14日），於法有
    據。從而，本件聲明異議為無理由，應予駁回等語。
三、抗告意旨略以：抗告人雖符合刑法第78條第1項前段撤銷假
    釋之要件，但檢察官仍應視抗告人是否有要件之例外。抗告
    人於106年6月23日假釋出監，未執行完畢之殘刑為3年2月30
    日，109年9月23日為執行期滿日，符合刑法第79條第1項前
    段要件，並於109年6月23日為假釋期滿逾3年，符合刑法第7
    8條第1項但書，抗告人後犯罪之判決確定日為109年4月8日
    ，是抗告人於刑法第78條第1項期間內，不受撤銷假釋之2條
    件皆有成就可能，且探究大法官釋字第796號解釋之意涵雖
    抗告人假釋中故意犯罪，但其情狀及罪名顯微，檢察官就其
    得免撤銷假釋而予撤銷之裁量，有輕重失衡不當，爰依法提
    起抗告等語。
四、經查：
（一）抗告人前因竊盜、贓物及違反毒品危害防制條例等案件，
      經法院判處應執行有期徒刑8年10月、3年確定，2案接續
      執行，於106年6月23日因縮短刑期假釋出監，經原審法院
      以106年度聲字第2319號裁定付保護管束，惟本件抗告人
      於前開假釋付保護管束期間內，多次未依規定至臺灣新北
      地方檢察署報到及接受尿液採驗，另於108年5月20日、7
      月1日未依規定至該署參加團體輔導活動，且於108年6月2
      6日接受採尿時疑似夾帶尿包，經告誡、訪視後，仍未能
      確實遵行，其在保護管束期間內違反應遵守事項，情節重
      大，並經以於假釋中違反保安處分執行法第74條之2 第2 
      款、第4 款之規定，情節重大撤銷假釋，有報請撤銷假釋
      報告表、法務部108年10月2 日法授矯字第10801085400號
      函在卷可考，而臺灣新北地方檢察署檢察官即以109年執
      更緝癸字第437號執行指揮書，指揮自109年8月16日起，
      開始執行上開應執行刑之殘刑有期徒刑3年2月30日等情，
      業經本院調取上開執行卷宗核閱無誤，復有本院被告前案
      紀錄表及執行指揮書各1 份在卷可考，稽此，聲明異議意
      旨及原裁定所據原審法院109年度審訴字第97號判決，核
      與前揭抗告人現執行撤銷假釋殘刑，經撤銷假釋之原因無
      涉，此部分所認情節尚有誤會。
（二）按假釋制度之目的在使受徒刑執行而有悛悔實據並符合法
      定要件者，得停止徒刑之執行，以促使受刑人積極復歸社
      會。而假釋處分經主管機關作成後，受假釋人因此停止徒
      刑之執行而出獄，如復予以撤銷，再執行殘刑，非特直接
      涉及受假釋人之人身自由限制，對其復歸社會後而享有之
      各種權益，亦生重大影響。故假釋之撤銷屬刑事裁判執行
      之一環，為廣義之司法行政處分，因此，受假釋人對於檢
      察官所指揮執行撤銷假釋之原因事實，如有不服，得依刑
      事訴訟法第484條之規定，向當初諭知該刑事裁判之法院
      聲明異議，以求救濟，此固據司法院釋字第681號解釋揭
      示在案。惟監獄行刑法業於108年12月17日修正、109年1
      月15日經總統華總一義字第10900004131號令修正公布全
      文156條，並自公布日後6個月即109年7月15日施行。該法
      第153條第3項規定「本法中華民國108年12月17日修正之
      條文施行前，因撤銷假釋得聲明異議之案件，得於修正施
      行日之次日起算30日內，依本法規定向管轄地方法院行政
      訴訟庭提起訴訟」，是此類因撤銷假釋得聲明異議案件，
      於監獄行刑法修正施行後，應循上開行政爭訟途徑尋求救
      濟（最高法院109年度台抗字第1826號裁定意旨參照），
      此與監獄行刑法第153條所定，於上開修正條文施行前，
      因撤銷假釋已繫屬於法院之聲明異議案件，尚未終結者，
      於修正施行後，仍由原法院依司法院釋字第681號解釋意
      旨，依刑事訴訟法之規定審理者有別（最高法院110年台
      抗字第1104號刑事裁定意旨參照）。而據前述，本件法務
      部撤銷抗告人之假釋後，監獄行刑法業經修正，固屬監獄
      行刑法修正前，因撤銷假釋得聲明異議之案件，惟依前開
      說明，抗告人既於該法施行後之110年4月22日，就撤銷假
      釋不服，自應循行政爭訟途徑尋求救濟，始為適法，而抗
      告人前已就法務部矯正署上開撤銷假釋函提起行政訴訟，
      亦有原審法院110年度監簡字第17號行政訴訟裁定在卷足
      參，是本件抗告人依刑事訴訟法規定向原審法院聲明異議
      ，即有不當。原審未以無管轄權駁回其聲明，逕為實體之
      裁定，即無可維持。
　五、抗告人抗告意旨雖未指摘及此，然原裁定既有上開違誤，
      仍應認其抗告為有理由，爰由本院將原裁定撤銷，並自為
      裁定駁回抗告人異議之聲明。
據上論斷，應依刑事訴訟法第413條、第486條，裁定如主文。
中　　華　　民　　國　　110 　年　　8 　　月　　23　　日
                  刑事第十九庭  審判長法　官  曾淑華
                                      法　官  陳文貴
                                      法　官  王美玲
以上正本證明與原本無異。
如不服本裁定，應於收受送達後5日內向本院提出抗告狀。
                                      書記官  李逸翔
中　　華　　民　　國　　110 　年　　8 　　月　　23　　日